【裁判字號】    91,上訴,3168
【裁判日期】    920513
【裁判案由】    偽造貨幣
【裁判全文】
臺灣高等法院刑事判決                           九十一年度上訴字第三一六八號
    上  訴  人  乙○○
    即  被  告
    選任辯護人  余樹田律師
    上  訴  人  戊○○
    即  被  告
    指定辯護人  本院公設辯護人  丙○○
右上訴人因偽造貨幣等案件，不服臺灣士林地方法院九十一年度訴字第一一０號，中
華民國九十一年七月二十三日第一審判決（起訴案號：臺灣士林地方法院檢察署九十
年度偵字第九九三七號、第一一五一九號），提起上訴，本院判決如左：
    主  文
上訴駁回。
    事實及理由
一、本案經本院審理結果，認第一審以上訴人即被告乙○○與真實姓名年籍不詳之成
    年男子「金先生」共同連續犯刑法第一百六十九條第一項之意圖供行使之用而交
    付偽造之通用紙幣罪，依連續之規定加重其刑後，判處有期徒刑六年，扣案之偽
    造紙幣新台幣（下同）新版一千元券五十二張、新版五百元券三百三十二張，均
    依刑法第二百條之規定宣告沒收；上訴人即被告戊○○與丁○○（經原審法院判
    處有期徒刑二年，緩刑五年確定）共犯刑法第一百六十九條第一項之行使偽造通
    用紙幣罪，另與綽號「阿華」之成年男子共同連續犯刑法第一百六十九條第一項
    之意圖供行使之用而交付偽造之通用紙幣罪，依累犯及連續犯（交付部分）之規
    定加重其刑後，分別判處有期徒刑三年二月及四年，定應執行刑為有期徒刑五年
    ，扣案之偽造舊版一千元券二十九張沒收；經核認事用法及量刑均無不當，應予
    維持，並引用第一審判決書記載之事實、證據及理由（如附件）。
二、被告戊○○上訴意旨略以：被告係因丁○○無錢花用，而將其所持有之偽鈔交與
    丁○○使用，及原判決量刑過重，請給予自新機會等語。然查：(1)被告戊○○於
    前揭時地交付偽鈔與丁○○時，除告知係偽鈔外，並要求丁○○將使用偽鈔後找
    回之錢交與被告等情，業據同被告丁○○於偵查中供述明確（偵查卷第一五六頁
    ），被告戊○○對其收受丁○○以偽鈔購物後找回之五百餘元之事實亦坦承不諱
    ，則其辯稱僅係將偽鈔交與丁○○使用乙節，已不足採信。況且被告戊○○明知
    係偽鈔仍交付與丁○○使用，且交付之目的即係要丁○○使用該等偽鈔，則被告
    戊○○與丁○○間就行使偽鈔部分，顯有共同之犯罪意思聯絡，已極為明顯，被
    告戊○○雖未參與行使偽鈔之構成要件行為，惟與丁○○仍屬共同正犯。(2)至於
    被告戊○○與「阿華」共同連續以真鈔兌換偽鈔之方式，將偽鈔交付甲○○部分
    之犯行，業據被告戊○○迭次自白不諱，核與共同被告甲○○供述之情節相互吻
    合，並有扣案之偽鈔可稽，此部分事證亦屬明確。(3)被告戊○○所犯刑法一百九
    十六條第一項之行使偽造紙幣罪及交付偽造紙幣罪，法定刑均為三年以上十年以
    下有期徒刑，得併科五千元以下罰金，原判決經依累犯及連續犯之規定依法加重
    其刑後，審酌被告戊○○之一切犯罪情狀，分別量處有期徒刑三年二月及四年，
    並定應執行刑為有期徒刑五年，所量處者已屬低度刑，並無量刑過重情事。(4)綜
    上所述，被告戊○○之上訴為無理由，應予駁回。
三、被告乙○○上訴意旨略以：被告因經營偽鈔辨識機之販賣生意，下游商店亦需偽
    鈔作為試驗樣品，而經由跳蚤市場雜誌之廣告向「金先生」購買偽鈔，並受其利
    用代為交付偽鈔，僅係單純幫助「金先生」而已，與之並無共同之犯意聯絡，並
    非正犯，而係從犯，原判決量刑過重等語。惟查：(1)按刑法關於正犯、從犯之區
    別，係以其主觀之犯意及客觀之犯行為標準，凡以自己犯罪之意思而參與犯罪，
    無論其所參與者是否犯罪構成要件之行為，皆為正犯，其以幫助他人犯罪之意思
    而參與犯罪，其所參與者，苟係犯罪構成要件之行為，亦為正犯，必以幫助他人
    犯罪之意思而參與犯罪，其所參與者又為犯罪構成要件以外之行為，始為從犯（
    最高法院二十五年上字第二二五三號判例）。查被告乙○○確有基於「金先生」
    之指示而連續交付偽鈔與甲○○之事實，業據被告乙○○自白不諱，核與同案被
    告甲○○、丁○○、己○○等所供述之情節相符，並有被告乙○○與甲○○、己○○等人所使用之行動電話通聯記錄，及警方在被告乙○○身上及住處查獲扣案
    之大批偽鈔可稽，事證已臻明確。被告乙○○既確有參與實施交付偽鈔之犯罪構
    成要件行為，即使其僅有幫助「金先生」之犯意，惟揆諸前揭說明，其與「金先
    生」自仍均屬共同正犯無疑，其所辯僅係從犯而非正犯云云，自無足採。至於丁○○、己○○二人於本院調查時證稱係將手機借予甲○○與被告乙○○聯絡，及
    陪同甲○○前往與被告乙○○見面交換偽鈔部分之證言，自均不足資為有利於被
    告知論據。(2)被告乙○○另聲請傳喚甲○○及證人如憶企業國際有限公司負責人
    庚○○。查甲○○業因逃逆，經原審法院通緝在案，迄今仍未緝獲，本院經按址
    傳喚，亦未據其到庭，事實上已無法傳拘到庭查證。證人庚○○經本院按被告陳
    報之地址傳喚，亦因地址錯誤無法合法傳喚。而被告乙○○是否經銷如憶企業公
    司之驗鈔機，與其有無交付偽鈔之犯行之待證事實並無必然之關連，故本院認並
    無查明傳喚庚○○到庭之必要。其於被告所提跳蚤市場雜誌之廣告、及如憶公司
    在網際網路徵求經銷代理商及業務人員之網頁記載，亦均與被告乙○○有無前開
    犯行之證明無關，不足資為有利於被告之論據。(3)被告乙○○所犯刑法一百九十
    六條第一項之偽造紙幣罪，法定刑為三年以上十年以下有期徒刑，得併科五千元
    以下罰金，原判決經依連續犯之規定依法加重其法定刑度後，審酌被告乙○○素
    行，犯罪之動機、目的、手段、交付偽鈔之數量甚多、使偽鈔流入市面、擾亂金
    融秩序、危害社會經濟及交易安全甚鉅及其犯罪後態度等一切情狀，量處有期徒
    刑六年，亦僅屬中度之刑，尚難認有量刑失衡之情事。(4)綜上所述，被告乙○○
    之上訴亦無理由，應予駁回。
據上論結，應依刑事訴訟法第三百七十三條、第三百六十八條，判決如主文。
本案經檢察官周志榮到庭執行職務。
中      華      民      國    九十二    年      五      月     十三     日
                              臺灣高等法院刑事第二十三庭
                                  審判長法  官 宋      祺
                                        法  官 陳  坤  地
                                        法  官 王  淑  滿
右正本證明與原本無異。
如不服本判決，應於收受送達後十日內向本院提出上訴書狀，其未敘述上訴之理由者
並得於提起上訴後十日內向本院補提理由書（均須按他造當事人之人數附繕本）。
                                        書記官 蔡  慧  娟
中      華      民      國    九十二    年      五      月     十九     日
附錄本案論罪科刑法條全文
中華民國刑法第一百九十六條第一項
 (行使收集或交付偽造變造通貨、幣券罪)
行使偽造、變造之通用貨幣、紙幣、銀行券，或意圖供行使之用而收集或交付於人者
，處三年以上十年以下有期徒刑，得併科五千元以下罰金。


司法院資訊處製作；財團法人民間司法改革基金會備份。
